臺灣臺中地方法院刑事裁定　100年度交聲字第1945號
原處分機關　　交通部公路總局臺中區監理所
異　議　人
即受處分人　　江政杰
上列異議人即受處分人因違反道路交通管理處罰條例案件，對於
交通部公路總局臺中區監理所民國100年6月1日中監違字第裁60-
GF0000000號處分不服，聲明異議，本院裁定如下：
    主    文
原處分撤銷。
江政杰汽車駕駛人，駕駛汽車經測試檢定酒精濃度超過規定標準
，處罰鍰新臺幣壹萬玖仟伍佰元，並吊扣小型車普通駕駛執照壹
年及接受道路交通安全講習。
    理    由
一、原處分意旨略以：異議人即受處分人（下稱受處分人）江政
    杰駕駛車牌號碼A2-7365號自小客車，於民國100年3月3日18
    時49分許，在臺中市○區○○路與忠孝路口處，因「酒後駕
    車肇事致人受傷，酒測值0.25mg/L（雙方受傷）」之違規，
    經臺中市政府警察局第三分局警員依違反道路交通管理處罰
    條例第35條第1項第1款規定當場舉發。受處分人不服提出異
    議，本所遂於100年6月1日以中監違字第裁60-GF0000000號
    裁決書，處罰鍰新臺幣（下同）1萬9500元，吊扣駕駛執照
    24個月，並應參加道路交通安全講習，於法應無不合等語。
二、聲明異議意旨略以：酒後駕車肇事致人受傷，吊扣駕照2年
    之規定，須酒精濃度超過規定標準並肇事致人受傷且兩者間
    有因果關係，始足當之，而本件交通事故，業經檢察官認定
    與受處分人酒駕是否超過規定標準而無法安全駕駛無涉，是
    遭吊扣駕照2年之裁罰，實難甘服。又道路交通安全規則第
    114條第2款規定：飲用酒類或其他類似物後其吐氣所含酒精
    濃度超過每公升0.25毫克不得駕車，可知禁止酒醉駕駛之標
    準係以酒精吹氣測試濃度超過0.25毫克為要件，本件受處分
    人酒測值並未超過0.25毫克，不符合前揭不得駕駛之法定標
    準，員警舉發顯有違誤等語。
三、按汽車駕駛人飲用酒類或其他類似物後，其吐氣所含酒精濃
    度超過每公升0.25毫克，不得駕車；駕駛汽車經測試檢定酒
    精濃度超過標準，處汽車駕駛人罰鍰1萬5000元以上6萬元以
    下，並當場移置保管該汽車及吊扣駕駛執照1年；因而肇事
    致人受傷者，並吊扣駕駛執照2年；致人重傷或死亡者，吊
    銷其駕駛執照，並不得再考領；道路交通安全規則第114條
    第2款、道路交通管理處罰條例第35條第1項第1款分別定有
    明文。而前開規定意旨，無非係為保障相關用路人之安全，
    避免在汽車駕駛人飲酒後注意能力降低之情況下駕駛汽車肇
    生公共危險。故汽車駕駛人如飲酒後駕駛汽車，其酒精濃度
    超過規定之標準者，立法者認其酒後駕車之行為已足危及公
    共安全，遂以上開法律規定處以罰鍰及吊扣駕照，並就其是
    否因此肇事致人受傷或死亡，另予加重處罰。而參諸刑法上
    之公共危險罪，以不能安全駕駛為要件，必酒駕與肇事間存
    有因果關係，始足以認定構成公共危險罪責，同理，上開道
    路交通管理處罰條例第35條第1項第1款之「因而肇事致人受
    傷」之規定，亦應作相同解釋。是關於前開「肇事致人受傷
    或死亡」之規定，當係指因飲用酒類酒精濃度超過規定標準
    而駕車肇事致人受傷或死亡者，亦即該肇事致人受傷或死亡
    之事實，乃因汽車駕駛人酒後駕駛車輛所致，且二者間有相
    當因果關係(臺灣高等法院96年度交抗字第104號交通事件裁
    定參照)。
四、經查：
  (一)受處分人於100年3月3日15時許至17時30分許止，在位於
      臺中市○○○路上某小吃店內飲用酒類後，駕駛上開自小
      客車於同日18時30分許，行經臺中市○區○○路與忠孝路
      口時，與案外人陳慈涵所騎乘車牌075－HMA號重型機車發
      生交通事故，導致陳慈涵受有雙手擦傷、雙膝挫傷、頭部
      外傷等傷害，經警到場處理，於同日18時49分許測得受處
      分人吐氣所含酒精濃度仍高達每公升0.25毫克等情，業據
      受處分人所不爭執，並有臺灣臺中地方法院檢察署檢察官
      100年度偵字第6033號不起訴處分書在卷可稽。是受處分
      人酒後既早於100年3月3日17時30許即駕駛上開自小客車
      上路，直至同日18時49分許才接受酒測，且測得之呼氣酒
      精濃度仍高達每公升0.25毫克，則受處分人於該日17時許
      開始駕車時之呼氣酒精濃度顯然高於0.25毫克自明。而警
      員係於18時49分許對受處分人進行呼氣酒精濃度檢測，經
      測得其呼氣酒精濃度為每公升0.25MG/L，則受處分人自酒
      後駕車至酒測之時間相距達1小時19分鐘以上，依前揭國
      人體內酒精含量之代謝率計算，受處分人於駕駛時之呼氣
      酒精濃度應每公升0.33毫克（計算式為0.25MG/L+0.0628M
      G/L*1.32HR≒0.33MG/L），臺灣臺中地方法院檢察署檢察
      官於前揭不起訴處分書中亦同此認定，故受處分人就此辯
      稱：伊呼氣酒精濃度為0.25MG /L，未超過應予舉發之法
      定標準云云，自難憑採。又刑法第185條第之3所稱「不能
      安全駕駛」係參考德國、美國之標準，對於呼氣已達每公
      升0.55毫克（0.55MG/L）或血液濃度0.11％以上，肇事率
      為一般正常人之十倍，應認已達「不能安全駕駛」之標準
      （法務部88年5月18日88年度法檢字第1669號函參照），
      此與上揭道路交通安全規則第114條第2款及道路交通管理
      處罰條例第35條第1項第1款所規定之酒精濃度標準不同，
      臺灣臺中地方法院檢察署檢察官於前揭不起訴處分書中，
      雖以受處分人駕駛上路時之呼氣酒精濃度應為每公升0.33
      毫克，未達上開0.55毫克之不能安全駕駛認定標準，而對
      受處分人為不起訴處分，惟既亦認定受處分人駕車上路時
      之呼氣酒精濃度達每公升0.33毫克，則受處分人有於酒後
      吐氣含酒精濃度超過每公升0. 25毫克以上之情形下為駕
      車之違規行為，自不待言。
  (二)至原處分關於吊扣駕駛執照24個月部分，無非係以前揭舉
      發通知單所載違規事實為其依據，惟本件受處分人前開酒
      醉駕車行為，就刑法第185條之3公共危險罪罪責部分，經
      臺灣臺中地方法院檢察署檢察官偵查後，以依卷附之查獲
      員警製作之刑法第185之3案件測試觀察紀錄表，除記載受
      處分人有酒後肇事外，並未載有其他具體不能安全駕駛之
      情狀，而受處分人之酒測值僅每公升0.33毫克，尚未達到
      依據科學數據統計結果認定，需達每公升0.55毫克始屬不
      能安全駕駛之標準，且證人陳慈涵亦證述車禍後受處分人
      反應比較緊張，但有無酒醉之情形，伊認為還好等語，據
      此認定受處分人雖有酒後駕駛動力交通工具行為，然全案
      事證仍不足認定本件車禍發生係因受處分人酒後已達不能
      安全駕駛之程度所致，復查無其他積極證據足認受處分人
      有何酒醉不能安全駕駛之犯行，乃以100年度偵字第6033
      號為不起訴處分。是本件車禍事故發生，既與受處分人是
      否飲用酒類駕車無涉，則難認受處分人有酒後駕車因而肇
      事致人受傷之違規行為，揆諸首揭說明，受處分人依法所
      吊扣駕駛執照期間應為1年，原處分機關不察，逕為裁處
      吊扣駕駛執照24個月之處分，與法即有未合。
五、綜上所述，原處分機關以受處分人有酒精濃度超過標準之行
    為，依道路交通管理處罰條例第35條第1項第1款、第24項第
    1項第2款、違反道路交通管理事件統一裁罰基準及處理細則
    第43條及違反道路交通管理事件統一裁罰標準表等規定，裁
    處受處分人罰鍰1萬9500元及施以道安講習部分，於法並無
    不合，受處分人此部分異議為無理由。又原處分機關未審酌
    受處分人酒後駕車與肇事致人受傷間是否具有因果關係，逕
    為吊扣駕駛執照24個月部分之處分，難認允當，其酒後駕車
    違規部分，應僅吊扣普通駕駛執照1年，方屬適當，而本件
    酒後駕車為一個違規行為，罰鍰、吊扣處分及施以道路交通
    安全講習部分無從區分，原處分既有上揭疏誤不當，應由本
    院將原處分撤銷，並改諭知如主文第2項所示之處分。
六、據上論斷，應依道路交通管理處罰條例第87條第2項，道路
    交通事件處理辦法第19條前段，裁定如主文。
中    華    民    國    100    年    7    月    14    日
                    交通法庭  法 官  張德寬
以上正本證明與原本無異
如不服本裁定，應於裁定送達後5日內向本院提出抗告狀 (須附
繕本 )。
                               書記官  王麗雯
中    華    民    國   100    年    7     月    14    日